臺灣板橋地方法院民事判決　　　　　　 100年度訴字第1602號
原　　　告　駱秀萌
訴訟代理人　陳化義律師
被　　　告　潘顯聰
　　　　　　潘銀塗
　　　　　　震威宮
法定代理人　簡添益
上列當事人間請求拆屋還地等事件，經本院於民國100 年12月9
日言詞辯論終結，判決如下：
    主  文
原告之訴駁回。
訴訟費用由原告負擔。
    事實及理由
一、原告主張：坐落新北市○○區○○段1401-1、1401-3號土地
    （下稱系爭土地）為原告所有。原告與被告潘顯聰於民國95
    年5 月23日就系爭土地簽立土地租賃契約書（下稱系爭租約
    ）及公證書，並由被告潘銀塗為連帶保證人。系爭租約之租
    期已於100 年5 月23日屆滿，原告聲明不再續租而租賃關係
    消滅，因原告自己要使用系爭土地，也沒有要繼續租給他人
    使用，所以被告應該無法主張優先續租之權利。被告潘顯聰
    、潘銀塗雖曾提議續租，但因條件不合，租金部分未合意，
    原告不予同意，故迄今無簽訂新租約。而查被告潘顯聰承租
    系爭土地前，系爭土地上已有被告震威宮之建物部分坐落其
    上，故被告才來找原告承租系爭土地給震威宮使用。系爭租
    約簽立後，原告有將系爭土地交給潘顯聰、潘銀塗使用，被
    告潘顯聰、潘銀塗使用就是被告震威宮在使用。今系爭租約
    已屆滿，震威宮亦失去占有權，屬無權占用。為此依民法第
    767 條規定，請求被告3 人連帶拆屋還地，又被告3 人係共
    同無權占有系爭土地，故依共同侵權行為損害賠償請求權，
    請求被告3 人連帶負損害賠償之責等語。並聲明：被告應連
    帶將坐落新北市○○區○○段1401-1號土地如附圖所示A 部
    分面積4 平方公尺、A1部分面積5.5 平方公尺地上垂直上方
    之建物拆除騰空，將土地面積9.5 平方公尺返還原告，及將
    同段1401-3號土地如附圖所示B 部分面積0.4 平方公尺、B1
    部分面積0.5 平方公尺地上垂直上方之建物拆除騰空，將土
    地面積0.5 平方公尺返還原告。另應自100 年5 月23日起至
    拆除完畢及將土地返還原告之日止，按月連帶給付原告新台
    幣（下同）1,000 元。
二、被告潘顯聰、潘銀塗則以：95年間震威宮在整建，原告答應
    要將系爭土地出租給震威宮，當時被告潘顯聰為震威宮之主
    任委員，故以震威宮之名義，代理震威宮向原告承租系爭土
    地，惟因為原告不接受以震威宮之名義簽立租約，所以被告
    潘顯聰才以個人名義簽約，震威宮為公廟，於五十年間就已
    興建，有向新北市政府及公所辦理登記，沒有建物登記。被
    告潘銀塗是因為原告要求要有保證人所以才擔任系爭租約之
    保證人。被告潘顯聰、潘銀塗個人並未占用系爭土地，承租
    之土地都是震威宮在使用，系爭土地是原告父親在世的時候
    ，即同意由震威宮使用，被告想要續租，但是原告不同意，
    被告願意以每月2,000 元之租金與原告續約等語茲為抗辯，
    並為答辯聲明：原告之訴駁回。
三、被告震威宮則以：震威宮於100 年5 月1 日經信徒推選簡添
    益為主任委員，原來之主任委員為被告潘顯聰。100 年5 月
    底時，原告有到震威宮說要談續約之問題，因為當時震威宮
    尚在區公所辦理主任委員之變更登記，所以兩造約定等辦完
    登記後再簽約。說要跟震威宮新主任委員簡添益簽約，不想
    跟其他被告簽約，是原告所提出，後來原告竟然提起本件訴
    訟。系爭土地之原地主即原告之父親，原本口頭答應震威宮
    無償使用系爭土地，後來原告之父親過世，系爭土地變成原
    告所有，系爭租約約定每月租金1,000 元也是原告所要求，
    因此被告認為原告提起本件訴訟不合理，被告願意以每月2,
    000 元之租金與原告續約，其餘答辯否引用被告潘顯聰、被
    告潘銀塗之答辯等語茲為抗辯，並為答辯聲明：原告之訴駁
    回。
四、兩造不爭執事項：
  (一)系爭新北市○○區○○段1401-1、1401-3號土地為原告所有
    ，依土地登記謄本記載，原告係於93年1 月16日登記為所有
    權人，其中1401-3號土地係於100 年9 月6 日分割自1401-1
    號土地，並有系爭土地登記謄本2 紙附卷可稽（見本院卷第
    74 、75 頁）。
  (二)原告與被告潘顯聰於95年5 月23日就系爭土地簽立系爭租約
    ，並以被告潘銀塗為連帶保證人，約定每月租金1,000 元，
    租賃期間自95年5 月23日起至100 年5 月22日止，並有系爭
    土地租賃契約影本、公證書影本各1 份附卷可稽（見本院卷
    第6 至7 頁）。
  (三)被告震威宮之主任委員於系爭租約簽立當時為被告潘顯聰，
    現已變更登記為簡添益，並有新北市政府以100 年9 月15日
    北府民宗字第1001250665號函檢附之震威宮設立登記相關資
    料影本附卷可稽（見本院卷第57至62頁）。
  (四)系爭土地有震威宮之建物部分坐落其上，占用系爭1401-1號
    土地如附圖所示A 部分（面積4 平方公尺）、A1部分（面積
    5.5 平方公尺）、占用系爭1401-3號土地如附圖所示B 部分
    （面積0.4 平方公尺）、B1部分（面積0.5 平方公尺），業
    經本院履勘現場，並囑託地政機關測量，有本院勘驗筆錄及
    新北市板橋地政事務所100 年10月26日新北板地測字第1000
    018537號函檢送之土地複丈成果圖附卷可稽（見本院卷第63
    至66頁、第82至83頁）。
五、原告主張被告等無權占用系爭土地，惟為被告所否認，並以
    前揭情詞置辯。經查：原告與被告潘顯聰於95年5 月23日就
    系爭土地簽立系爭租約，並以被告潘銀塗為連帶保證人。而
    原告自承被告潘顯聰承租系爭土地之前，系爭土地上已有震
    威宮之建物部分坐落其上，故被告才來找原告承租系爭土地
    給震威宮使用，系爭租約簽立後，原告有將系爭土地交給潘
    顯聰、潘銀塗使用，被告潘顯聰、潘銀塗之使用就是被告震
    威宮在使用等語（見本院卷第42頁正反面），是可證震威宮
    之建物占用系爭土地之權源，為系爭租賃關係。又系爭租約
    雖約定租賃期間自95年5 月23日起至100 年5 月22日止，然
    於系爭租約第七條「其他特約事項」第6 點約定：「租約到
    期，乙方（即被告潘顯聰）有優先續租之權利，除非有以下
    第7 點改建、重建情形，否則甲方（即原告）『應』同意出
    租，惟須雙方就租金部分達成合意。」、第7 點約定：「甲
    方如有因鄰地的自有房屋改建、重建而需使用到本出租土地
    時，得隨時終止租約或不再續約出租，乙方應於終止租約日
    或契約到期日起算兩個月內，自費清空地上物並返還土地，
    如有違反依本條第2 點處理。」第9 點約定：「甲、乙雙方
    『合意』，租約到期乙方如欲續租，則租金調整為每月租金
    新台幣2000元整，支付方式仍為每年度一次繳納。」（見本
    院卷第7 頁反面）。是依上開約定，原告除非有系爭租約第
    七條第7 點之情事，否則人承租人於租期屆滿後，如欲繼續
    承租，原告有同意之義務。且就續租後之租金，原告與承租
    人並已於系爭租約第七條第9 點約明為每月2,000 元，此即
    為同條第6 點所稱之「合意」甚明。而原告自承系爭租約之
    內容係其找代書所擬定（見本院卷第42頁反面），是其更應
    受上開約定之拘束。因此，原告自承被告曾表明續租之意願
    （見本院卷第95頁反面），且被告等當庭復再表明願以每月
    租金2,000 元與原告續租（見本院卷第94頁），雖原告主張
    其自己要使用系爭土地，且兩造就租金未達成合意，故其不
    同意續租云云，然原告並未舉證證明其有上開系爭租約第七
    條第7 點所約定「因鄰地的自有房屋改建、重建而需使用系
    爭土地」之情事，故其並無不同意續租之權利。因此，系爭
    土地已因被告潘顯聰等表明續租而與原告間成立租賃關係，
    被告潘顯聰等即有繼續占有使用系爭土地之權源，故震威宮
    之建物占用系爭土地自亦有正當權源，而非無權占用，被告
    等亦無侵權行為可言。
六、從而，被告等既非無權占用系爭土地，則原告依民法第767
    條請求被告連帶將坐落系爭1401-1號土地如附圖所示A 部分
    （面積4 平方公尺）、A1部分（面積5.5 平方公尺）地上垂
    直上方之建物拆除騰空，將該部分土地返還原告，及將1401
    -3號土地如附圖所示B 部分（面積0.4 平方公尺）、B1部分
    （面積0.5 平方公尺）地上垂直上方之建物拆除騰空，將該
    部分土地返還原告，及依共同侵權行為損害賠償請求權，請
    求被告自100 年5 月23日起至拆除上開建物完畢將土地返還
    原告之日止，按月連帶給付原告1,000 元，均無理由，應予
    駁回。
七、本件事證已臻明確，兩造其餘主張、陳述及所提之證據暨攻
    擊防禦方法，經本院審酌後，認均與本件判斷結果無影響，
    毋庸再予一一審酌，附此敘明。
八、結論：原告之訴為無理由，依民事訴訟法第78條，判決如主
    文。
中    華    民    國   100    年    12    月    26    日
                  民事第一庭    法  官  黃信樺
以上正本係照原本作成
如對本判決上訴，須於判決送達後20日內向本院提出上訴狀。如
委任律師提起上訴者，應一併繳納上訴審裁判費。
中    華    民    國   100    年    12    月    26    日
                                書記官  李佳靜